臺灣臺南地方法院刑事判決　　　　　　　100年度易字第452號
公　訴　人　臺灣臺南地方法院檢察署檢察官
被　　　告　葉新蓓
上列被告因竊盜案件，經檢察官提起公訴（99年度偵續字第141
號），本院判決如下：
    主  文
葉新蓓犯竊盜罪，處罰金新臺幣壹萬元，如易服勞役，以新臺幣
壹仟元折算壹日。
    事  實
一、葉新蓓與美國籍人士Guimont David Franklin為男女朋友，
    Guimont David Franklin將其位於臺南市○○路○ 段36號「
    亞姆斯壯大廈」9 樓住處之備份鑰匙及電梯感應器交予葉新
    蓓使用。2 人於民國99年1 月17日凌晨1 時許，在Guimont
    David Franklin上開9 樓住處，因細故發生口角，葉新蓓一
    時激憤，基於毀損之故意，將Guimont David Franklin所有
    之音樂CD光碟數片（含CD盒）、吉他2 把等物，自Guimont
    David Franklin上開9 樓住處，往下丟擲，致其中8 只CD盒
    、音樂CD光碟1 片及該吉他2 把等物品因而毀損不堪使用（
    涉犯毀損罪部分，業經本院以99年度易字第1421號判處罰金
    新台幣【下同】1 萬元，上訴後，臺灣高等法院臺南分院以
    99年度上易字第775 號判決駁回確定），而葉新蓓於Guimon
    t David Franklin離去後，意圖為自己不法所有，於上開住
    處，徒手竊取Guimont David Franklin所有之行李箱1 個、
    V8攝影機1 台、相機1 台。嗣經Guimont David Franklin於
    99年1 月17日下午1 時30分許，返家發現上情，經調閱大樓
    監視紀錄並報警處理，始知上情。
二、案經Guimont David Franklin告訴臺南市警察局第二分局報
    告臺灣臺南地方法院檢察署檢察官偵查起訴。
    理  由
一、按現行刑事訴訟法為保障被告之反對詰問權，排除具有虛偽
    危險性之傳聞證據，以求實體真實之發見，於該法第159 條
    第1 項明定被告以外之人於審判外之言詞或書面陳述，除法
    律有規定者外，不得作為證據。而刑事訴訟法第159 條之1
    至159 條之4 為傳聞法則之例外規定，又被告以外之人於審
    判外之陳述，雖不符前4 條之規定，但經當事人於審判程序
    同意作為證據，法院審酌該言詞陳述或書面陳述作成時之情
    況，認為適當者，亦得為證據，刑事訴訟法第159 條之5 第
    1 項定有明文。查本判決所引為論罪科刑之傳聞證據，被告
    於準備程序時均同意該等證據具有證據能力（見本院卷第21
    頁反面），本院審酌該等證據作成時之情狀，並無違法或不
    當等情形，認為以之作為本案之證據亦屬適當，依上開規定
    ，自具有證據能力。另其餘非供述證據亦均經法定程序取得
    ，無不得為證據之情形，自均有證據能力。
二、訊據被告承認其有於民國99年1 月17日凌晨，在Guimont Da
    vid Franklin上開住處，拿走Guimont David Franklin所有
    之行李箱1 個、V8攝影機1 台、相機1 台，惟矢口否認有何
    竊盜犯行，辯稱：伊當天拿走V8攝影機1 台、相機1 台是因
    為裡面有照片，伊要刪除，另外拿走行李箱是要方便搬東西
    ，伊沒有意圖為自己不法所有之主觀犯意，事後伊有要歸還
    東西，但是Guimont David Franklin不收，Guimont David
    Franklin表示要10萬元，不要這些東西了云云。經查：
  (一)被告坦承於民國99年1 月17日凌晨，在Guimont David Fran
    klin臺南市○○路○ 段36號「亞姆斯壯大廈」9 樓住處，拿
    走Guimont David Franklin所有之行李箱1 個、V8攝影機1
    台、相機1 台等物（見本院卷第21頁），與告訴人Guimont
    David Franklin警詢、偵查、本院審理之證述相符（見警卷
    第6-8 頁、偵卷1 第23-27 頁、偵卷2 第6-7 頁、偵卷2 第
    28-30 頁、本院卷第56頁反面- 第60頁），復有大樓監視錄
    影器翻拍照片8 張（見偵卷2 第12-19 頁）在卷可稽，此部
    分事實首堪認定。
  (二)至被告以前詞置辯，衡情，若該V8攝影機1 台、相機1 台之
    記憶卡內，確實存放被告之不雅照片或涉及隱私之照片，因
    而被告取走之動機在於刪除該等照片，或可認定被告並無意
    圖為自己不法所有之主觀犯意及竊取之故意，惟查：
  證人Guimont David Franklin於警詢、偵查、審理中證稱：
    伊與被告有交往過，伊和被告提要保持距離（分手），被告
    不願意接受，當天凌晨在伊住處發生爭執，無法取得共識，
    被告在伊住處內將門反鎖，伊當天晚上便先離開住在汽車旅
    館，隔天下午1 時30分回來之後，在管理處發現東西遭毀損
    及丟棄，又從監視器錄影帶發現被告用伊的行李箱裝一些私
    有東西帶走，遭竊的有行李箱（價值2000元）、數位相機（
    價值10000 元）、V8攝影機，案發後被告從來沒有還伊任何
    東西等語（見警卷第6-8 頁、偵卷1 第23-27 頁、偵卷2 第
    6-7 頁、偵卷2 第28-30 頁、偵卷2 第49頁、本院卷第56頁
    反面-60 頁）。於本院審理時就相機、攝影機內是否有被告
    不雅照片，證人Guimont David Franklin證稱：相機裡面只
    有2 張被告的照片，但是沒有伊和被告的親密合照，都是被
    告自己的照片，那2 張被告的照片，適宜讓別人觀覽等語（
    見本院卷第59頁）。依上開證述內容，V8攝影機1 台、相機
    1 台之記憶卡內並無任何被告之不雅照片或涉及隱私之照片
    ，則被告之辯解是否可信，已容有可疑。
  再者，縱記憶卡內確實存放涉及被告隱私之不雅照片，於案
    發之99年1 月17日凌晨，被告斯時人待在告訴人之住處，反
    倒是告訴人因反鎖於門外，於當日凌晨住在旅館，直至當日
    下午1 時30分許才返家。以此情觀之，被告有非常充裕的時
    間可以在告訴人上開住處內，直接刪除記憶卡內之照片，有
    何必要須將上開物品帶離告訴人之住處。退步言，縱論被告
    不知如何操作V8攝影機、數位相機，被告大可取走記憶卡即
    可，又何須將機體、電池等非涉及儲存照片之硬體、配件帶
    走。是以，被告辯稱是為了刪除照片云云，實無法合理化其
    拿走V8攝影機、數位相機之行為。另被告取走行李箱1 只，
    或是為了搬運自己私人物品之方便，然被告卻遲未歸還，在
    告訴人已經和被告表明要分手的情況下，告訴人豈會容任、
    同意被告擅自取走行李箱而不予歸還之可能。又以被告犯後
    歸還物品之態度觀之（與竊盜罪要件之判斷無關），被告遲
    至本院100 年6 月28日審理期日，才攜帶上開物品歸還告訴
    人，若被告所為只是要刪除照片、搬運私人物品，又何須費
    時長達1 年5 個多月才歸還。被告之竊取行為或係基於氣憤
    、或係因告訴人談及分手而產生情緒上反應，但其主觀上確
    有破壞告訴人對於失竊物品之持有狀態，並建立自己之持有
    狀態，因而侵害了告訴人的財產法益，而有意圖為自己不法
    所有之主觀犯意及竊盜故意甚明。
  實則，竊盜罪為即成犯，於被告趁人不知將上開財物移至自
    己實力支配之下時為犯罪之既遂，縱然被告犯後有要歸還物
    品，亦與竊盜罪成立與否無關，至多是判斷被告犯後態度之
    問題。被告於本院聲請傳喚多名證人（詳下述），均是要證
    明其事後有要歸還上開物品，實與證明被告行為是否該當竊
    盜罪之構成要件行為無涉。
  (三)綜上，本件犯行除被告坦承確有取走V8攝影機、數位相機、
    行李箱，尚有證人Guimont David Franklin警詢、偵查、本
    院中證述、大樓監視錄影器翻拍照片8 張，及被告於本院審
    理時確實歸還上開物品，足資佐證，被告對於未經告訴人同
    意，擅自取走上開物品，並無正當理由，被告辯稱沒有主觀
    犯意，應不足採。本件事證明確，被告犯行洵堪認定，應予
    依法論科。
三、核被告所為，係犯刑法第320 條第1 項之竊盜罪。爰審酌：
  (一)被告犯後歸還物品之態度，99年12月14日偵查庭時，檢察官
    曾曉諭被告於下次庭期歸還，然次一庭期100 年3 月18日被
    告仍未攜帶上開物品到偵查庭歸還告訴人。本院準備程序中
    被告聲請傳喚99年1 月17日凌晨在場處理之員警吳偉安、99
    年2 月25日於臺南市警察局第二分局製作筆錄之員警陳雲龍
    、99年6 月29日臺南市中西區調解委員會調解委員，並稱：
    伊陸續有請上開證人歸還物品，且證人可以證明告訴人只要
    錢、不要東西等語。證人即99年2 月25日於臺南市警察局第
    二分局製作筆錄之員警陳雲龍於本院證稱：伊真的忘記了，
    伊不得有那些東西（見本院卷第61頁反面）；證人即解調委
    員吳明宗於本院證稱：調解當天被告沒有帶東西過來（見本
    院卷第63頁）；另證人即到場處理之員警吳偉安到庭後，被
    告表示沒有問題要詰問（見本院卷第62頁）。衡情，員警要
    處理的事情並不包含歸還物品，若員警介入情侶分手後之物
    品歸還，也容易產生糾紛。又縱論告訴人有要求賠償，係因
    告訴人之物品遭被告毀損及竊取，要求賠償乃理所當然，且
    被告亦未於調解時當場攜帶所竊物品歸還告訴人，在在顯示
    被告實無歸還物品之真意。
  (二)被告於本院審理時，雖有攜帶行李箱1 個、V8攝影機1 台、
    相機1 台表示要歸還告訴人，然該等物品經告訴人表示，並
    非失竊時之原樣，告訴人稱：如果被告有心歸還，至少數位
    相機會放電池進去，讓別人知道相機可否使用，現在沒有電
    池根本不知道好壞，且東西已經毀壞，這些歸還的東西對伊
    來說都像垃圾一樣，行李箱也有破損，已經沒有使用價值等
    語（見本院卷第60頁），復有照片3 張在卷可佐（見本院卷
    第75-76 頁）。卷內雖無失竊物品之原本照片，然就被告所
    歸還之物品現存狀況，確有缺少電池、配件、V8攝影機不完
    整、行李箱破損、污損之情形。
  (三)衡量上情後，另審酌被告犯罪之動機，應係一時氣憤，與告
    訴人談及分手而不理性的竊取上開物品，手段尚屬平和，並
    兼衡所竊財物之價值、被告之智識程度及生活狀況等一切情
    狀，量處如主文所示之刑，並諭知易服勞役之折算標準。
四、被告於本院準備程序時，另有聲請傳喚證人南門派出所員警
    林宛津、台中督察室、健康派出所，均與本件待證事實無重
    要關係，本院爰不逐一傳喚作證，附此敘明。
據上論斷，應依刑事訴訟法第299 條第1 項前段，刑法第320 條
第1 項、第42條第3 項前段，刑法施行法第1 條之1 ，判決如主
文。
本案經檢察官薛雯文到庭執行職務
中    華    民    國   100    年    7     月    12    日
                  刑事第十庭  審判長  法  官  張瑛宗
                                      法  官  蘇碧珠
                                      法  官  羅郁棣
以上正本證明與原本無異。
如不服本判決應於收受本判決後10日內向本院提出上訴書狀，並
應敘述具體理由。其未敘述上訴理由者，應於上訴期間屆滿後20
日內向本院補提理由書狀（均須按他造當事人之人數附繕本）「
切勿逕送上級法院」。
                                     書記官   黃玉秀
中    華    民    國   100    年    7     月    12    日
附錄所犯法條：
中華民國刑法第320條
（普通竊盜罪、竊佔罪）
意圖為自己或第三人不法之所有，而竊取他人之動產者，為竊盜
罪，處5  年以下有期徒刑、拘役或 5 百元以下罰金。
意圖為自己或第三人不法之利益，而竊佔他人之不動產者，依前
項之規定處斷。
前二項之未遂犯罰之。